【裁判字號】    89,上易,1554
【裁判日期】    891015
【裁判案由】    偽造文書等
【裁判全文】
臺灣高等法院臺南分院刑事判決          八十九年度上易字第一五五四號  Ａ
      上  訴  人
      即  被  告  丁  ○  ○
右上訴人詐欺等案件，不服臺灣台南地方法院八十九年度訴緝字第三十五號中華民國
八十九年七月三十一日第一審判決（起訴案號：臺灣臺南地方法院檢察署八十年度偵
字第六七Ｏ五號）本院判決如左：
      主      文
原判決撤銷。
丁○○意圖為自己不法之所有，以詐術使人將本人之物交付，處有期徒刑伍月。
      事      實
一、丁○○因欠缺現款，於民國（下同）八十年一月二十二日在桃園市○○街二七巷
    二之一號，將其所有之車牌號碼000－0000號自小客車連同該車之行照、
    身份證影本，向甲○○質借新台幣（下同）十四萬元，約定於同年二月二十二日
    償還，否則願將該車過戶予甲○○，詎丁○○竟於清償期將屆之同年二月二十日
    ，向甲○○佯稱欲將該車賣予朋友為試車而將該車駛走，以詐術得不法利益。並
    基於意圖為自己不所有之犯意，於翌日（即同年二月二十一日）持該車及該車行
    照，在台南市○○街六四號保益當鋪，以十萬五千元將該車典當予乙○○，嗣又
    於同年二月二十三日加價一萬二千元，以十一萬七千元之價格售予乙○○，嗣乙○○於同年三月二十日欲辦理該車過戶手續時，發現該車已於三月十五日過戶予
    甲○○。乙○○、甲○○二人始知受騙。
二、案經乙○○、丙○○○夫妻訴由台南市警察局第二分局移送台灣台南地方法院檢
    察署檢察官偵查起訴。
      理      由
一、訊據上訴人即被告丁○○對於右揭事實，除將該車自甲○○處取回之部分否認係
    行騙外，餘均坦承不諱，而被告右揭各向甲○○、乙○○騙取小客車及現金之事
    實，復據告訴人乙○○指訴甚詳，並經證人甲○○證述明確，另有讓渡書、借據
    、汽車過戶登明確汽車協尋證明書單影本各一紙在卷足稽，顯見其自白部分核與
    事實相符。被告雖辯稱係向甲○○借回該車，而因車撞毀才就近出售云云，惟查
    被告如何佯稱欲將該車賣予朋友為試車而將該車駛走之事實，遞據證人甲○○於
    偵審中證述俱詳，而被告在駛回該車後隨即於翌日將車出售予乙○○，若真係借
    車，實無隨即出售他人卻不通知甲○○之理，又被告所稱該車已撞毀一節亦無實
    據足供調查，是被告所辯顯係卸責之詞，不足採信，本件事證明確，被告犯行洵
    堪認定。
二、核被告丁○○所為，係各犯刑法第三百三十九條第二項之詐欺得利、及同法條第
    一項取詐取欺財罪。被告前後二次所犯為構成要件不同之罪，有方法結果之牽連
    關係，應依刑法第五十五條之規定從一重處斷，而向甲○○騙取小客車部分，因
    該小客車原已為被告所有，即無不法所有意圖而構成詐取欺財罪之餘地，此部分
    起訴法條應予變更。原審予以論罪科刑，固非無見，唯查被告向甲○○騙取小客
    車部分，係以詐術得不法利益，已如前述。原審判決認係犯詐欺取財罪與向乙○○行騙部分為連續犯，自有未洽。被告上訴否認部分犯罪，固無可取，然原判決
    既有可議，則屬無可維持，應由本院予以撤銷。爰依上說明並審酌被告犯罪之動
    機、目的、手段、被害人所受之損害、犯罪後之態度等一切情狀，量處如主文所
    示之刑，以資懲儆。
三、公訴意旨另以：被告丁○○明知其所有車牌號碼000－0000號之自用小客
    車行照於其向甲○○質借現金時，已交付由甲○○留置並未遺失，竟於八十年二
    月二十一日向屏東監理站以遺失為由申請補發，使該管公務員將不實事項登載於
    職務上所掌之公文書並補發新照，丁○○並持該補發之新行照將該車典當予乙○○，因認被告丁○○涉有刑法第二百十六條、第二百十四條之行使登載不實之公
    文書罪嫌云云。惟查被告丁○○堅決否認右揭犯行，辯稱其行照確係遺失才申請
    補發，其交付甲○○者係行照影本，並非正本等語，經原審及本院訊問證人甲○○均稱：被告所交付予伊者確係行照影本（見原審八十九年七月二十五日、本院
    同年十月二十七日筆錄），則被告之行照正本是否確未遺失並不能確定，尚無證
    據證明被告向屏東監理站謊報遺失，原審以公訴人認右揭行使偽造文書犯行與前
    述論罪科刑之詐欺取財犯行為牽連關係之裁判上一罪，爰不另為無罪之諭知，亦
    核無不合 併此敘明。
據上論斷，應依刑事訴訟法第三百六十九條第一項前段、第三百六十四條、第三百條
、第二百九十九條第一項，刑法第三百三十九條第一項、第二項、第五十五條、罰金
罰鍰提高標準條例第一條前段，判決如主文。
本案經檢察官曾顯智到庭執行職務。
中    華    民    國      八十九      年      十一      月      十五    日
                                  臺灣高等法院臺南分院刑事第三庭
                                      審判長法官  黃    聰    明
                                            法官  黃    三    哲
                                            法官  林    勝    木
右正本證明與原本無異。
不得上訴。
                                      法院書記官  徐    瑞    清
中    華    民    國      八十九      年      十一      月      十六    日
附錄：本判決論罪科刑法條
刑法第三百三十九條第一項：意圖為自己或第三人不法之所有，以詐術使人將本人或
                          第三人之物交付者，處五年以下有期徒刑、拘役或科或
                          併科一千元以下罰金。
                  第二項：以前項方法得財產上不法之利益或使第三人得之者，亦
                          同。


司法院資訊處製作；財團法人民間司法改革基金會備份。
